# 求教陈版，关于长期股权投资和终止经营的问题

提问人：xkfei79 时间：2018-01-17 15:36:18
请教陈版，有如下案例： 2016 年初，A公司与外籍个人B共同出资 1000 万成立公司C，其中：A出资 700 万占股权70%，B出资 300 万占股权30%，A股东作为母公司将C公司纳入合并报表予以反映。 2016 年至 2017 年中期，由于B的个人原因，一直未能正常参与经营，C公司持续亏损，累计 200 万。 2017 年 9 月，C公司公告进入清算程序。同时A、B达成协议：C公司退还A股东的投资款 700 万元及 20万元补偿款，C公司的全部损失由B承担。截止 2017 年 12 月 31 日，上述款项已由C公司账户拨付给A公司，但C公司清算尚未完成，考虑到C公司一直未正常经营，不存在无法正常清算或资不抵债的可能，即A公司作为股东承担其它支出风险的可能性较小。 请教陈版：在A公司 2017 的年报中，如何反映对C公司的长期股权投资，目前考虑有以下几种方式： 1 、 正常合并C公司报表，将C公司的清算情况，及AB公司达成的协议进行披露。 2 、 根据AB的协议，认定为A已经将C公司的股权转让给B，即在 2017 年 9 月确认对C公司的投资转让收益。 3 、 在 2017 年 9 月，将C公司股权划分为持有待售资产进行处理。

回答人：chenyiwei
比较奇怪的是：为何B作为小股东自愿承担C的所有亏损？这是否可能影响A对C有无控制权的判断？ 假设A此前确实对C有控制权，则倾向于认定A与B之间于 2017 年 9 月达成的协议相当于一份股权转让协议，在A实际收到B支付的补偿款后，视同完成了对C的处置，不再将C纳入合并报表范围。

提问人：xkfei79 时间：2018-01-17 21:00:26
陈老师，是因为B股东（一位日本人）个人身体原因导致C公司的经营没有如期展开，B股东觉得很抱歉，所以愿意承担C公司全部的亏损。陈版，因为这个协议只是双方签订的协议，工商不会有股东变更，清算完成前对外C公司还是以AB股东的形式存在。这样的话，把这份协议当成股权转让协议是否会有瑕疵？

回答人：chenyiwei
我是基于实质重于形式的处理。在B承担了C的全部经营亏损并返还了A的出资之后，相当于C的所有财产均应归属于B，否则是不合理的，对B也不公平。此后对C的相关事务，A应该没有话语权了。

提问人：cindyddiz 时间：2018-01-17 21:48:33
陈老师，也想问一下，款项是从子公司C的账面直接打款给A的，这一款项可以作为股权转让款处理吗？

回答人：chenyiwei
从经济实质看，此时的退股款与股权转让款对A而言的经济后果完全一致。